【裁判字號】    99,交聲,711
【裁判日期】    990712
【裁判案由】    違反道路交通管理處罰條例聲明異議
【裁判全文】
臺灣臺北地方法院交通事件裁定         99年度交聲字第711號
原處分機關  臺北市交通事件裁決所
異  議  人
即受處分人  甲  ○
送達代收人  乙○○
上列受處分人因違反道路交通管理處罰條例案件，對於臺北市交
通事件裁決所中華民國九十九年五月十一日所為之處分（原處分
案號：北市裁罰字第裁22-A05EA4164號），聲明異議，本院裁定
如下：
    主  文
異議駁回。
    理  由
一、聲明異議意旨略以：「…本人因左腳車禍至今一年多尚未痊
    癒，左腳垂足，無法正常行情況下，故以乘坐機車上以右腳
    滑行，且機車熄火，鑰匙也拔起，並有同學及朋友三人可以
    作證，請舉發單位及警員可否有照像或影像錄影存證…」等
    語，主張原裁決處分不當請求撤銷。
二、按機器腳踏車行駛之車道及轉彎，應依標誌或標線之規定行
    駛；無標誌或標線者，不得在人行道行駛；汽車駕駛人，爭
    道行駛駕車行駛人行道者，處新臺幣（下同）六百元以上一
    千八百元以下罰鍰，並記違規點數一點，而汽車包括機器腳
    踏車，道路交通安全規則第九十九條第一項第六款、道路交
    通管理處罰條例第四十五條第六款、第六十三條第一項第一
    款及第三條第八款分別定有明文。
三、經查：
  (一)異議人即受處分人甲○於民國九十九年四月十一日晚上七時
    二十二分許，騎乘車號586-CUX 號重型機車，在臺北市○○
    區○○路百齡高中前之人行道，為當時值取締交通違規勤務
    之臺北市政府警察局士林分局警備隊警員丙○○，以將機車
    騎上人行道，違反道路交通管理處罰條例第四十五條第六款
    規定，攔停受處分人，當場填製臺北市政府警察局掌電字第
    A05EA4164 號舉發違反道路交通管理事件通知單，舉發受處
    分人「駕車行駛人行道」之交通違規，並將通知單交予受處
    人簽收，受處分人於應到案日期－九十九年四月二十六日前
    之九十九年四月二十日提出陳述，經原處分機關－臺北市交
    通事件裁決所調查結果，仍認受處分人確有前開違規事實，
    依道路交通管理處罰條例第四十五條第六款、第六十三條第
    一項第一款及違反道路交通管理事件統一裁罰基準表規定，
    於九十九年五月十一日以北市裁罰字第裁22-A05EA4164號裁
    決書，裁處罰鍰六百元，並記違規點數一點，受處分人於收
    受該裁決書後於期限內提起聲明異議各情，有台北市政府警
    察局掌電字第A05EA4164 號舉發違反道路交通管理事件通知
    單、臺北市交通事件裁決所交通違規案件陳述單、臺北市政
    府警察局士林分局九十九年五月三日北市警士分交字第0993
    1316000 號函、臺北市交通事件裁決九十九年五月十一日北
    市裁罰字第裁22-A05EA4164號裁決書、送達證書、聲明異議
    狀附卷可稽（本院卷第三頁、第四頁、第六頁至第十頁）。
  (二)雖然受處分人否認有上述「駕車行駛在人行道」之交通違規
    行為，並以「因左腳車禍…尚未痊癒…以乘坐機車上以右腳
    滑行」（聲明異議狀，本院卷第四頁）、「機車已熄火，也
    將鑰匙拔起…本人未下車，乘坐在機車上用雙腳滑行…」（
    臺北市交通事件裁決所交通違規案件陳述書，本院卷第九頁
    ）、「…我前面有一台機車是用騎上人行道，我跟在他後面
    ，我是熄火的狀態，然後我就（用）腳滑行，因為我左腳因
    車禍還在治療中，我無法用推的，只能用滑行的，我是騎上
    斜坡…上人行道之後就熄火用腳滑行…我知道人行道上不能
    騎車…」（九十九年六月七日本院訊問筆錄，本院卷第十八
    頁）等語置辯。
  (三)然而，
  (1)受處分人有於上揭時、地，明知為人行道，竟仍騎駛 586-
    CUX 號重型機車行駛人行道之違規事實，已據開單告發受處
    分人之員警丙○○於九十九年六月七日本院調查時，以具結
    擔保其供述之真實性，並在負擔偽證罪之心理處罰心理狀態
    下證稱：「…經過是我那天…九十九年四月十一日…服十七
    時至二十一時的班，我的勤務是取締交通取締違規，在百齡
    高中的基河路段執勤，我看到異議人違規，我就直接告發，
    我看到異議人將機車騎上人行道，我當時站在人行道的中間
    ，該地點整條路都是紅磚道，停車格也有設在人行道上，我
    就上前取締。（當場繪製現場圖及位置圖）…因為從四月份
    到現在取締的案件太多，我忘記異議人是從哪一邊騎上人行
    道…（當時你所站的位置在何處？）我不確定在校門口兩側
    的人行道的其中哪一邊，我通常是站校門口的人行道兩邊，
    走來走去…（異議人表示，當時她的機車已經熄火，鑰匙也
    拔起來，她是用乘坐機車上，以右腳滑行方式上人行道，有
    何意見？）滑行也是在人行道，我確實有看到她騎上人行道
    ，她確實是有騎車上去，而不是用腳滑行的方式，因為如果
    她只是用腳滑行的話，我會上前告誡她，不會開單…（你是
    否認識異議人？）不認識，也沒有見過面，只有填單這一次
    見過異議人，還有今天上法庭…我不認識證人，跟她也沒有
    糾紛…我每天晚上在該處執勤，取締的案件十件左右，一定
    是機車騎士騎車上人行道我才會上前取締，如果是滑行的我
    會上前告誡並告知人行道上不可以騎機車…」（九十九年六
    月七日本院問筆錄，本院卷第十七頁反面至第十八頁正面）
    等語甚詳，並有當庭繪製之現場圖可稽（本院卷第二十頁）
    。而證人丙○○乃為原處分機關認定受處分人有前開違規行
    為之原證人，係偶然因執行勤務而舉發本案，與受處分人並
    無宿怨，當無甘冒觸犯偽證罪責，蓄意構詞誣陷之理，況於
    本件卷存證據資料內並無任何積極證據足以證明證人上開證
    詞係屬虛偽，亦無足以令人顯信證人之證述為不可採之品性
    證據或前科證據存在，自不得僅以證人係本件開單告發受處
    分人之員警而全盤抹煞其在訴訟上所具有之原證人資格；因
    此其到庭在本院調查時於具結後以言詞供述本件訴訟上之待
    證事實（即受處分人有前開違規事實），已足擔保其真實性
    及憑信性。而且，證人丙○○其本身即為士林分局警備隊警
    員，執行公路交通違規稽查工作屬其重要職務之一，就駕駛
    人交通違規行為之認定必有相當的教育訓練，應可排除疏失
    誤判之可能性。又本件舉發受處分人違規行為時雖係晚上七
    時二十二分許，惟受處分人確實是乘坐在人行道上之機車上
    為證人丙○○攔下，可知證人丙○○是在人行道上當場攔下
    騎機車行經過之受處分人，當能清楚看見受處分人之違規行
    為。從而，由證人丙○○上開證詞已得有受處分人確有上開
    交通違規定行為之心證。
  (2)受處分人雖前揭辯稱因左腳受傷，故將機車騎上人行道上後
    ，即將機車熄火，以右腳滑行機車之方式，前進至停車格，
    惟跨坐在引擎已熄火之機車上，用雙腳划地至停車格，較下
    機車以手推至停車格費力，受處分人歷次均表示其左腳車禍
    受傷尚未痊，卻以較費力之方式，使機車前進至停車格，顯
    然不合理，受處分人此部分辯解，並不足採。衡諸道路交通
    管理處罰條例第四十五條第六款之規範意旨，乃為確保行人
    行的安全及交通秩序之維護，行人應在劃設之人行道上行走
    ，車輛則應在指定之車道行駛，機車行駛於人行道，即是與
    行人爭道而構成爭道行駛之違規行為甚明。而且，交通主管
    機關在人行道上設置停車格，以解決機車停車之問題，並非
    即謂機車駕駛人為將機車停放在人行道上設置之停車格，即
    得行駛於人行道，駕駛人欲將機車停放於人行道上之停車格
    時，應將機車熄火，以人力將車輛牽引至人行道上之停車格
    內，否則道路交通管理處罰條例第四十五條第六款立法目的
    即蕩然無存。是本件受處分人將機車停放在設有機車停車格
    位之人行道上，亦僅能以步行之方式將機車牽引或推上人行
    道，否則機車不依規定行駛在其應行之車道，反恣意爭道行
    駛在供行人步行之人行道上，人行道設置功能盡失，顯無法
    保障行人安全，亦無法維持交通秩序。從而，不論其行進當
    時係以腳力移動機車，抑或使用油門前進，即已違反道路交
    通管理處罰條例第四十五條第六款之騎乘機車行駛於人行道
    之事實。
  (3)另受處分人就本件經裁決處分之交通違規行為，要求舉發單
    位及警員提出照像或影像錄影存證。固然，行為人之交通違
    規行為，以正確性較高之科學儀器所採非供述證據為證，俾
    免單憑存在認知、記憶、表達均有錯誤可能之證人所為供述
    證據為據，可杜爭議，進一步保障人民權益。惟警察執行交
    通違規事項繁瑣、態樣甚夥，復多為瞬間即逝行為，實在無
    法於有交通違規同時，全部得以即時利用科學儀器，取得證
    據資料。即使屬於方便以科學儀器採證之交通違規行為，普
    遍採用，不但所費不貲，也有實際困難。且現有交通法規，
    並未就舉發交通違規行為，僅限於有科學儀器所採證據為證
    ，限制或排除「舉發警員目睹、耳聞」之證據能力，或其證
    述內容對於違規事實之證明力，則取締員警就交通違規事實
    之親身經歷見聞，當亦足可恃為此類交通事件違規事實之證
    據，而要非所有交通違規事件倘未經科學儀器照相採證即一
    概不能恃以認定，此觀之道路交通管理處罰條例第七條、第
    七條之一、第七條之二規定即明。是於現行法律架構之下，
    法院僅能不限於科學儀器所採證據，就現有之所有證據資料
    ，包括供述及非供述證據，依據證據法則，以憑認定行為人
    有無交通違規行為。而本件已經證人即舉發之警員丙○○於
    執勤時依法舉發，並於本院具結證述明確，就違規情形清楚
    描述，雖其未拍攝違規採證照片，惟員警為執行交通勤務之
    公務員，通常多具有一定之考選資格與專業訓練，其執行之
    對象又係不特定之大眾，故其立場經立法機關推定，應具有
    客觀、中正與公平之特質，而無故意偏頗之虞，是此種逕由
    公務員所為之事實認定，除非有故意或過失侵害人民權利之
    情形，或處分本身有重大明顯之瑕疵而應予撤銷者外，否則
    本於行政目的達成之必要與公權力之尊重、公信力之維持，
    司法機關通常亦多予尊重，以秉持行政、司法相互合作、制
    衡之原理，共同維護國家機能之正常運行。至是否斟酌取捨
    ，就舉發某種特殊類型之交通違規行為，以法律明定必須有
    科學儀器所採證據為憑，俾化解爭議，弭平紛爭，係行政與
    立法機關考量事項，並非司法機關權責，不便置喙。
  (4)稽此可知，受處分人於本案舉發時、地，有爭道行駛，騎機
    車行駛人行道之違規行為，已可認定。
四、綜上所述，受處分人於本案舉發時、地，有爭道行駛，騎乘
    586-CUX 號重型機車行駛人行道之交通違規行為，原處分機
    關依道路交通管理處罰條例第四十五條第六款及違反道路交
    通管理事件統一裁罰基準表規定，處罰受處分人罰鍰六百元
    ，並依同上條例第六十三條第一項第一款規定記違規點數一
    點，核無違誤，本件受處分人之異議為無理由，自應將其異
    議駁回。
五、據上論斷，應依道路交通管理處罰條例第八十七條第二項、
    道路交通案件處理辦法第十九條，裁定如主文。
中    華    民    國    99    年    7    月     12    日
                     交通法庭法  官    林婷立
上正本證明與原本無異。
如不服本裁定，應於裁定送達後5日內向本院提出抗告狀。
                             書記官    王祥鑫
中    華    民    國    99    年    7     月    12    日

司法院資訊處製作；財團法人民間司法改革基金會備份。
